【裁判字號】    91,交訴,307
【裁判日期】    920116
【裁判案由】    過失致死
【裁判全文】
臺灣臺南地方法院刑事判決                        九十一年度交訴字第三七號
    公  訴  人  臺灣台南地方法院檢察署檢察官
    被      告  乙○○
右列被告因過失致死案件，經檢察官提起公訴（九十一年度偵字第一二六四七號），
本院判決如左：
    主  文
乙○○因過失致人於死，處有期徒刑拾月，緩刑年。
    事  實
一、乙○○於民國九十一年十月一日下午，駕駛車號ＵＨ─１８０６號自小客車，沿
    台南市○○路（起訴書誤植為北安路）內側快車道由東往西方向行駛，於同日下
    午四時二十五分許，行經安北路與州平二街之無號誌交岔路口處時，本應注意行
    經無號誌之交岔路口，應減速慢行，作隨時停車之準備，且汽車行駛時，駕駛人
    應注意車前狀況，並隨時採取必要之安全措施，而依當時情形，客觀上又無不能
    注意之情形，其能注意竟疏未注意該處為速限五十公里之無號誌交岔路口，可能
    會有人車橫切駛彎進入岔路之車前狀況，未減速慢行並作隨時停車之準備，反以
    時速四十八公里接近速限之高速持速急馳，適有繆勇騎乘腳踏車沿安北路同向在
    右前方行駛，繆勇本亦應注意慢車應在劃設之慢車道上靠右順序行駛，且慢車不
    得侵入快車道行駛，而慢車行近無號誌之交岔路口，應減速慢行，看清左右確無
    來車並在不妨礙汽車通行之情況下迅速通過，且該處地面有快慢車道劃分，不得
    侵入快車道行駛，而依當時情形，客觀上亦無不能注意之情事，其能注意竟亦疏
    未注意其左方有無來車，貿然將其腳踏車向左偏駛侵入快車道並欲橫切斜穿道路
    ，致乙○○見狀煞避不及，其汽車右前側遂與繆勇之腳踏車左側發生碰撞，造成
    繆勇人車倒地，受有顱內出血併中樞神經衰竭，經送醫急救後仍延至同年月八日
    凌晨二時五十一分許不治死亡。車禍事故發生後，台南市警察局交通隊車禍處理
    小組據報到場處理，在警員尚不知何人為肇事車輛之駕駛人前，乙○○主動表示
    其為駕駛人並自首犯行，接受裁判。
二、案經臺灣台南地方法院檢察署檢察官據報相驗後自動檢舉偵查起訴。
    理  由
一、訊據被告乙○○對於右開時、地駕車發生碰撞車禍致被害人繆勇死亡之事實均坦
    承不諱，且有道路交通事故調查報告表一紙、交通事故現場蒐證照片十六幀在卷
    可資佐證，而死者繆勇係因本件車禍不治死亡，亦經臺灣台南地方法院檢察署檢
    察官督同檢驗員相驗明確，並製有勘驗筆錄、驗斷書及相驗屍體證明書等附卷可
    憑。按行經無號誌之交岔路口，應減速慢行，作隨時停車之準備；汽車行駛時，
    駕駛人應注意車前狀況，並隨時採取必要之安全措施；慢車應在劃設之慢車道上
    靠右順序行駛；慢車不得侵入快車道行駛；慢車行近無號誌之交岔路口，應減速
    慢行，看清左右確無來車並在不妨礙汽車通行之情況下迅速通過，道路交通安全
    規則第九十三條第一項第三款、第九十四條第三項、第一百二十四條第二項、第
    三項、第一百二十五條第二款分別定有明文。查被告有經正常程序考領駕照，為
    有駕駛經驗之人，對於上開交通安全規則自知之甚稔，而被害人繆勇騎乘腳踏車
    上路，對於上開規定亦應知悉，俱為其等應注意之事項，而肇事當時係天候晴、
    日間自然光線、四線道、柏油路面、標線清晰、有快慢車道劃分、無號誌交岔路
    口、限速五十公里，有前開調查報告表存卷可考，足見依當時狀況被告及被害人
    客觀上並無不能注意之情狀，是被告應注意且能注意該處為速限五十公里之無號
    誌交岔路口，可能會有人車橫切駛彎進入岔路之車前狀況，竟疏未注意減速慢行
    並作隨時停車之準備，反以時速四十八公里接近速限之高速持速急馳，而被害人
    繆勇亦應注意且能注意竟疏未注意其左方有無來車，貿然將其腳踏車向左偏駛侵
    入快車道並欲橫切斜穿道路，致被告所駕駛之汽車煞避不及而與之發生碰撞，被
    害人繆勇並因之人車倒地受傷送醫不治死亡，被告及被害人繆勇均有違前開規定
    之注意義務，其均顯有過失，本件車禍經送臺灣省台南區車輛行車事故鑑定委員
    會鑑定結果亦同此認定，並鑑定被告為肇事次因、被害人繆勇為肇事主因，有該
    委員會南鑑字第九一一三四三號鑑定意見書一份在卷可憑。又被害人繆勇雖與有
    過失，然本件車禍既係被告之過失併合發生，被告之過失罪責仍不能因此即解免
    。而本件被害人繆勇係因此次車禍不治死亡，是被告乙○○之過失駕駛行為，與
    被害人之死亡結果間，具有相當因果關係，亦無疑義。從而，本件事證已甚明確
    ，被告前揭犯行，堪以認定。
二、核被告乙○○所為，係犯刑法第二百七十六條第一項之過失致人於死罪。又其肇
    事後未被有偵查權之公務員或機關發覺其為犯嫌前，留在事故現場向到場處理之
    警員自承犯行，進而接受裁判，此業經被告供明在卷可按，並有本件交通事故之
    警訊筆錄及台南市警察局交通事故處理小組案件呈報單載明可考，被告行為合乎
    自首之要件，應依刑法第六十二條前段減輕其刑。爰審酌被告之品行、應負過失
    責任之程度、造成被害人死亡之結果及其犯後尚能坦認犯行，頗有悔意且已與死
    者家屬達成民事和解等一切情狀，量處如主文所示之刑，以資懲儆。查被告前未
    曾受有期徒刑以上刑之宣告，有臺灣高等法院被告全國前案紀錄表附卷可稽，其
    因一時短於思慮致罹刑章，經此次偵審程序教訓，當知所警惕，諒無再犯之虞，
    本院復考量被告為初犯且係自首犯罪，而其於犯後已與死者家屬達成民事賠償，
    有台南市安平區調解委員會調解筆錄影本一紙在卷可徵，死者繆勇之子甲○○亦
    於本院審理時到庭表明願宥恕被告等語，有本院九十二年一月二日審判筆錄可稽
    ，本院因認前開對被告宣告之刑，以暫不執行為適當，爰併宣告緩刑三年，以啟
    自新。
據上論斷，應依刑事訴訟法第二百九十九條第一項前段，刑法第二百七十六條第一項
、第六十二條前段、第七十四條第一款，罰金罰鍰提高標準條例第一條前段，判決如
主文。
本案經檢察官劉聰熙到庭執行職務。
中      華      民      國      九十二      年     一     月    十六    日
                                      臺灣臺南地方法院交通法庭
                                          法  官  張  瑛  宗
右正本證明與原本無異。
如不服本判決，應於判決送達後十日內，向本院提出上訴狀。
                                          書記官  陳  志  德
中      華      民      國      九十二      年     一     月    十六    日
附錄本案論罪科刑法條：
中華民國刑法第二百七十六條
 (過失致死罪)
因過失致人於死者，處二年以下有期徒刑、拘役或二千元以下罰金。
從事業務之人，因業務上之過失犯前項之罪者，處五年以下有期徒刑或拘役，得併科
三千元以下罰金。


司法院資訊處製作；財團法人民間司法改革基金會備份。
